【裁判字號】    96,重訴,20
【裁判日期】    970213
【裁判案由】    組織犯罪防制條例等
【裁判全文】
臺灣苗栗地方法院刑事判決              96年度重訴字第20號
公  訴  人  臺灣苗栗地方法院檢察署檢察官
被      告  丙○○
選任辯護人  戊○○律師
被      告  申○○
選任辯護人  江錫麒律師
被      告  未○○
選任辯護人  徐正安律師
被      告  辛○○
上列被告等因違反組織犯罪防制條例等案件，經檢察官提起公訴
（96年度偵字第3138號），本院判決如下：
    主  文
丙○○所犯如附表編號一至五所示之罪，各處如附表編號一至五
所示之刑。所犯附表編號一至三所示之罪，均減刑，詳如附表編
號一至三所載。應執行有期徒刑貳年。扣案之球棒參支、鐵棍拾
壹支、藍波刀壹支沒收。
申○○所犯如附表編號一、二、四所示之罪，各處如附表編號一
、二、四所示之刑。所犯附表編號一、二所示之罪，均減刑，詳
如附表編號一、二所載。應執行有期徒刑壹年。扣案之球棒參支
、鐵棍拾壹支、藍波刀壹支沒收。
未○○所犯如附表編號二、四、六所示之罪，各處如附表編號二
、四、六所示之刑。所犯附表編號二所示之罪，減刑，詳如附表
編號二所載。應執行有期徒刑玖月。扣案之球棒參支、鐵棍拾壹
支、藍波刀壹支沒收。
辛○○所犯如附表編號二、四所示之罪，各處如附表編號二、四
所示之刑。所犯附表編號二所示之罪，減刑，詳如附表編號二所
載。應執行有期徒刑陸月，如易科罰金，以新臺幣壹仟元折算壹
日。扣案之球棒參支、鐵棍拾壹支、藍波刀壹支沒收。
丙○○被訴犯剝奪他人行動自由罪、傷害罪部分，均無罪。
    犯罪事實
一、(1)丙○○、申○○共同基於以非法方式剝奪他人行動自由、
    恐嚇取財之犯意聯絡，於如附表編號一所示之時間、地點，
    以如附表編號一所示之犯罪手法，分別對卯○○、辰○○為
    附表編號一所示之犯行。(2)丙○○、申○○、未○○、辛○○共同基於毀損之犯意聯絡，於如附表編號二所示之時間、
    地點，以如附表編號二所示之犯罪手法，對壬○○為附表編
    號二所示之犯行。(3)丙○○、葉鳴濠、午○○（葉、楊2 人
    未據起訴）共同基於以非法方式剝奪他人行動自由之犯意聯
    絡；又丙○○、午○○（未據起訴）共同基於強暴、脅迫使
    人行無義務之事之犯意聯絡，於如附表編號三所示之時間、
    地點，以如附表編號三所示之犯罪手法，對寅○○為附表編
    號三所示之犯行。(4)丙○○、申○○、未○○、辛○○共同
    基於恐嚇取財之犯意聯絡，於如附表編號四所示之時間、地
    點，以如附表編號四所示之犯罪手法，對子○○為附表編號
    四所示之犯行。(5)丙○○基於意圖營利，供給賭博場所、聚
    眾賭博及在公眾得出入之場所賭博之單一包括犯意；另基於
    恐嚇危害安全之犯意，於如附表編號五所示之時間、地點，
    以如附表編號五所示之犯罪手法，意圖營利而聚眾賭博，又
    對巳○○為附表編號五所示之犯行。(6)未○○、陳佳瑋（未
    據起訴）共同基於強暴、脅迫使人行無義務之事之犯意聯絡
    ，於如附表編號六所示之時間、地點，以如附表編號六所示
    之犯罪手法，對丁○○為附表編號六所示之犯行。
二、案經內政部警政署刑事警察局移請臺灣苗栗地方法院檢察署
    檢察官偵查起訴。
    理  由
甲、有罪部分
一、關於證據能力部分：
    按傳聞法則之重要理論依據，在於傳聞證據未經當事人之反
    對詰問予以核實，乃予排斥，惟若當事人已放棄對原供述人
    之反對詰問權，於法院審判時表明同意該等傳聞證據可作為
    證據，基於證據資料愈豐富，愈有助於真實發現之理念，並
    貫徹刑事訴訟法修法加重當事人進行主義之精神，確認當事
    人對於證據能力有處分權之制度，傳聞證據經當事人同意作
    為證據，法院認為適當者，亦得為證據。另當事人於調查證
    據時，對於傳聞證據表示「沒有意見」、「對於證據調查無
    意見」，而未於言詞辯論終結前聲明異議，應視為已有將該
    等傳聞證據採為證據之同意，此刑事訴訟法第159 條之5 定
    有明文。查本案所引之下列其他證據，被告、辯護人及檢察
    官於本院審理時對於證據能力均表示無意見，亦未於本案言
    詞辯論終結前聲明異議，則本院審酌該等證據並無違法取證
    或證明力顯然過低之情事，均得採為證據。
二、認定犯罪事實所根據的證據及理由：
（一）附表編號一部分：
  1.被告丙○○、申○○於審理中均自白如附表編號一所示之犯
    行等語明確（見本院卷二第48頁）。
  2.證人即被害人卯○○、辰○○於警詢、偵訊中證述被告如附
    表編號一所示之犯行等語明確（見96年度警聲搜字第398 號
    卷一第31、63頁；96年度他字第27號卷三第123 頁；偵查卷
    四第57、第63、第70頁）。
  3.證人王俊勛於警詢、偵訊中證述卯○○遭人強押，逼簽本票
    之事實（見同上搜字卷一第40頁；偵查卷四第91、第98頁）
    。
  4.證人黃瑞星於警詢中證述被告申○○於附表編號一所示時、
    地，共同強押卯○○之事實（見偵查卷四第83頁）。
  5.復有為恭紀念醫院95年10月28日診斷證明書1 紙、被告與被
    害人和解書影本1 份附卷可稽（見偵查卷四第157 頁；本院
    卷二第17頁）。
  6.綜上所述，被告丙○○、申○○之自白，核與事實相符，應
    堪採信。本案事證已臻明確，被告犯行應堪認定。
（二）附表編號二部分：
  1.被告丙○○、申○○、未○○、辛○○於審理中均自白如附
    表編號二所示之犯行等語明確（見本院卷二第48頁）。
  2.證人即被害人壬○○於警詢、偵訊中證述被告如附表編號二
    所示之犯行等語明確（見同上搜字卷一第50頁；同上他字卷
    三第99、第201 頁）。
  3.復有玉山檳榔攤毀損照片29張附卷足參（見同上搜字卷一第
    54頁）。
  4.綜上所述，被告丙○○、申○○、未○○、辛○○之自白，
    核與事實相符，應堪採信。本案事證已臻明確，被告犯行應
    堪認定。
（三）附表編號三部分：
  1.被告丙○○於審理中自白如附表編號三所示之犯行等語明確
    （見本院卷二第48頁）。
  2.證人寅○○（即被害人）、謝宜珍於警詢中；證人午○○於
    警詢、偵訊中；證人A12 、A15 於偵訊中，均證述被告為附
    表編號三所示之犯行等語明確（見偵查卷四第105 、第102
    、第135 、第139 頁；偵查卷三第141 至第142 頁）。
  3.被告丙○○96年4 月12日通訊監察譯文表1 份、被告丙○○
    與被害人寅○○所立和解書1 份在卷足憑（見同上搜字卷一
    第86頁；本院卷二第55頁）。
  4.綜上所述，被告丙○○之自白，核與事實相符，應堪採信。
    本案事證已臻明確，被告犯行應堪認定。
（四）附表編號四部分：
  1.被告丙○○、申○○、未○○、辛○○於審理中均自白如附
    表編號四所示之犯行等語明確（見本院卷二第48頁）。
  2.證人即被害人子○○於警詢、偵訊中證述被告為附表編號四
    所示之犯行等語明確（見偵查卷三第8 、第51頁）。
  3.被告丙○○、申○○、與被害人子○○96年5 月17日通訊監
    察譯文1 份；被告申○○與被害人子○○所立和解書1 份附
    卷可參（見同上搜字卷一第89頁；本院卷二第62頁）。
  4.綜上所述，被告丙○○、申○○、未○○、辛○○之自白，
    核與事實相符，應堪採信。本案事證已臻明確，被告犯行應
    堪認定。
（五）附表編號五部分：
  1.被告丙○○於審理中自白如附表編號五所示之犯行等語明確
    （見本院卷二第48頁）。
  2.證人謝明宏、徐丞君、余君毅於警詢、偵訊中證述被告丙○○有經營網路職棒簽賭之事實（見同上他字卷二第70、第12
    3 頁；偵查卷四第9 、第30頁）。
  3.證人即被害人巳○○於警詢、偵訊中證述被告為附表編號五
    所示之恐嚇犯行等語明確（見偵查卷三第43、第67頁）。
  4.被告丙○○96年6 月6 日通訊監察譯文1 份、被告丙○○與
    被害人巳○○所立和解書1 份附卷可參（見同上搜字卷一第
    94頁；本院卷二第63至第65頁）。
  5.綜上所述，被告丙○○之自白，核與事實相符，應堪採信。
    本案事證已臻明確，被告犯行應堪認定。
（六）附表編號六部分：
  1.被告未○○於審理中自白如附表編號六所示之犯行等語明確
    （見本院卷二第48頁）。
  2.證人即被害人丁○○於警詢、偵訊中證述被告為附表編號六
    所示之犯行等語明確（見偵查卷三第95、第70頁）。
  3.車籍查詢—基本資料詳細畫面列印頁、本票暨機車租賃約定
    書、機車買賣合約書、委託切結書、本票影本4 張、查獲車
    輛及現場照片6 張；被告未○○與被害人丁○○所立和解書
    1 份附卷可參（見偵查卷三第79頁；本院卷二第56頁）。
  4.綜上所述，被告未○○之自白，核與事實相符，應堪採信。
    本案事證已臻明確，被告犯行應堪認定。
三、論罪科刑的理由：
（一）附表編號一部分：
    1.核被告丙○○、申○○所為強押被害人卯○○部分：係犯
      刑法第302 條第1 項之以非法方法，剝奪人之行動自由罪
      。被告丙○○、申○○與該7 、8 名年籍不詳之成年人間
      ，有犯意聯絡及行為分擔，均為共同正犯。又被告等以強
      暴、恐嚇之手段強押卯○○上車，剝奪其行動自由，同時
      使其行無義務之事，因刑法第302 條之妨害自由罪，係妨
      害他人自由之概括規定，如以使人行無義務之事，或妨害
      人行使權利為目的，而其強暴、脅迫復已達於剝奪人行動
      自由之程度，即只成立本罪，不應再依同法第304 條論處
      （最高法院87年度台上字第2337號判決意旨參照）。
    2.被告丙○○、申○○對被害人辰○○所為，係犯刑法第34
      6 條第3 項、第1 項之恐嚇取財未遂罪，被告丙○○、申
      ○○與該7 、8 名年籍不詳之成年人間，有犯意聯絡及行
      為分擔，應論以共同正犯。
    3.上開2 罪間，其行為互殊，犯意各別，應論以數罪，併合
      處罰之。
（二）附表編號二部分：
      核被告丙○○、申○○、未○○、辛○○所為，均係犯刑
      法第354 條毀損他人物品罪。又被告4 人與該多名年籍不
      詳之成年人間，有犯意聯絡及行為分擔，應論以共同正犯
      。
（三）附表編號三部分：
    1.核被告丙○○與葉鳴濠、午○○（葉、楊2 人未據起訴）
      所為強押被害人寅○○部分：係犯第302 條第1 項之以非
      法方法，剝奪人之行動自由罪（又同時使其行無義務之事
      構成刑法第304 條強制罪，僅論刑法第302 條即為已足，
      詳如前述）。被告丙○○與葉鳴濠、午○○間，有犯意聯
      絡及行為分擔，應論以共同正犯。
    2.被告丙○○與午○○（未據起訴）恐嚇被害人寅○○出面
      向警局撤案部分：係犯刑法第304 條第1 項強制罪。被告
      丙○○與午○○間，有犯意聯絡及行為分擔，應論以共同
      正犯。
    3.上開2 罪間，其行為互殊，犯意各別，應論以數罪，併合
      處罰之。
（四）附表編號四部分：
      核被告丙○○、申○○、未○○、辛○○所為，均係犯刑
      法第346 條第3 項、第1 項恐嚇取財未遂罪。又被告4 人
      間有犯意聯絡及行為分擔，應論以共同正犯。至被告申○○係於96年1 月23日入伍，於96年6 月27日因故停役，有
      國防部空軍司令部核定軍士官兵羈押停役人員名冊影本1
      件在卷可憑（見本院卷二第58頁），故其於96年5 月17日
      至同年月26日犯本件恐嚇取財未遂罪時，雖為任職服役中
      ，且所犯為陸海空軍刑法第76條第1 項第10款之罪，然被
      害人子○○於96 年7月12日始製作警詢筆錄（見偵查卷三
      第8 頁以下），故犯罪之發覺已在被告申○○離職離役後
      ，依軍事審判法第5 條第2 、3 項之規定，應由法院審判
      ，並按行為時之身分適用法律，附此敘明。
（五）附表編號五部分：
    1.按電腦網路係可供不特定人得以共見共聞之公共資訊傳輸
      園地，雖其為虛擬空間，但仍須電腦主機等物理上之場所
      、設備方能達其傳輸之功能，在性質上絕非純屬思想之概
      念空間，亦非物理上絕對不存在之事物，而係已符合在公
      眾得出入場所賭博之犯罪構成要件。而刑法圖利供給賭博
      場所罪，本不以其場所為公眾得出入者為要件，而所謂之
      「賭博場所」，只要有一定之所在可供人賭博財物即可，
      非謂須有可供人前往之一定空間場地始足為之。且以現今
      科技之精進，電話、傳真、網路均可為傳達賭博訊息之工
      具，例如主觀上有營利意圖而提供網址供人賭博財物者，
      亦屬提供賭博場所之一種，而以傳真或電話之方式簽注號
      碼賭博財物，與親自到場簽注賭博財物，僅係行為方式之
      差異而已，並不影響其為犯罪行為之認定（最高法院94年
      度台非字第108 號判決參照）。故所稱「聚眾賭博」，係
      指聚集不特定人參與賭博之行為，且縱未於現實上同時糾
      集多數人於同一處所，而係聚集眾人之財物進行賭博者，
      例如職棒簽賭、六合彩組頭以電話、傳真之方式供人簽賭
      之行為，亦屬之。
    2.查被告丙○○基於營利之意圖，經營賭博性網站供不特定
      人簽賭之行為，雖採由賭客各別上網簽賭之方式主持美國
      職棒、台灣職棒賭博，然待各賭客簽賭完畢，化零為整，
      仍可達成聚集不特定多數人參與賭博之目的，且依司法院
      25年院字第1536號解釋意旨，意圖營利，聚眾人之財物而
      為賭博，即應依刑法第268 條論科。
    3.按刑事法若干犯罪行為態樣，本質上原具有反覆、延續實
      行之特徵，立法時既予特別歸類，定為犯罪構成要件之行
      為要素，則行為人基於概括之犯意，在密切接近之一定時
      、地持續實行之複次行為，倘依社會通念，於客觀上認為
      符合一個反覆、延續性之行為觀念者，於刑法評價上，即
      應僅成立一罪。學理上所稱「集合犯」之職業性、營業性
      或收集性等具有重複特質之犯罪均屬之，例如經營、從事
      業務、收集、販賣、製造、散布等行為概念者（參照最高
      法院95年度台上字第1079、3937、4686號判決意旨）。被
      告丙○○自96年2 月間至同年6 月間，以每週均有賽程之
      美國職棒、臺灣職棒為簽賭之對象，其行為顯具有反覆性
      ，揆諸前揭判決意旨，其於刑法評價上，應認係集合多數
      犯罪行為而成立之獨立犯罪型態之「集合犯」，僅成立1
      罪。被告基於一個意圖營利之犯意，同時提供賭博場所、
      聚集多數人賭博及參與對賭等行為，係基於一賭博營利之
      犯意，達成其同一犯罪所為之各個舉動，應屬法律概念之
      一行為，乃一行為觸犯數罪名，為想像競合犯，是其所犯
      上開3 罪，應依刑法第55條之規定，從一重之意圖營利聚
      眾賭博罪處斷。另檢察官於起訴書內雖漏引刑法第266 條
      第1 項前段之於公眾得出入之場所賭博罪、第268 條意圖
      營利提供賭博場所罪，惟此部份因與業經起訴之意圖營利
      聚眾賭博犯行有想像競合犯之裁判上一罪關係，應為起訴
      效力所及，本院自應予以審理。
    4.又被告丙○○向被害人巳○○恐嚇部分，係犯刑法第305
      條恐嚇危害安全罪。
    5.上開意圖營利聚眾賭博罪、恐嚇危害安全罪，犯意各別，
      行為互殊，應論以數罪，併合處罰之。
（六）附表編號六部分：
    1.刑法第346 條第1 項之恐嚇取財罪，係以意圖為自己或第
      三人不法所有為構成要件之一，若僅以恐嚇方法使人交付
      財物，而並無不法所有之意圖者，縱令其行為或可觸犯他
      項罪名，要無由成立本條之恐嚇取財罪（最高法院83年度
      台上字第2689號判決意旨參照）。被告未○○因被害人丁○○積欠聯發租賃公司20萬，而逼迫丁○○簽本票一節，
      被告未○○既係為聯發租賃公司索討丁○○積欠之債務，
      主觀上即難謂有不法所有之意圖，故依上開判決意旨，不
      成立恐嚇取財罪，先予敘明。
    2.核被告未○○所為，係犯刑法第304 條第1 項強制罪。被
      告未○○與陳佳瑋（未據起訴）、該10餘名年籍不詳之成
      年人間，有犯意聯絡及行為分擔，應論以共同正犯。
（七）量刑理由說明：
      爰審酌被告丙○○、申○○、未○○、辛○○正值年輕力
      壯，不思以正當途徑獲取財物，竟以被告丙○○為首糾集
      眾人，若有債務糾紛等情況即訴諸非法暴力，甚或逼迫被
      害人給付金錢，危害社會治安甚鉅，本不宜寬貸，惟本院
      審酌被告申○○、未○○、辛○○等3 人前均未有判罪執
      行之前科紀錄，有臺灣高等法院被告前案紀錄表各1 份附
      卷可參，又被告丙○○等4 人，除被害人壬○○外，已與
      其他被害人達成和解（見本院卷二第17、55、62、65、56
      頁），且於本院審理時終能坦承全部犯行（附表編號一至
      六部分）等一切情狀，併參酌被告4 人生活狀況、品行、
      智識程度、犯罪之動機、目的、手段、及所生危害等一切
      情況，分別量處如主文所示之刑並定執行刑，其中符合中
      華民國九十六年罪犯減刑條例部分，依法減其宣告刑二分
      之一，另就被告辛○○部分諭知易科罰金之折算標準，以
      示懲儆。
（八）沒收部分：
      扣案之球棒3 支、鐵棍11支、藍波刀1 支，均屬被告未○○所有供被告等犯附表編號二之毀損罪所用之物，業據被
      告未○○供陳在卷，爰均應依刑法第38條第1 項第2 款、
      第3 項規定予以宣告沒收。至其餘扣案之物，或無從證明
      為被告等人所有，或無從證明供本件犯罪之用，故不宣告
      沒收，附此敘明。
乙、無罪部分【起訴書之附表編號五部分】及不另為無罪之諭知
    部分【起訴書有關違反組織犯罪防制條例部分】
壹、檢察官起訴的犯罪事實及法條：
一、公訴事實：
（一）起訴書之附表編號五部分：
      被告丙○○為解決幫眾己○○（原名李政諱）與庚○○生
      意間之糾紛，竟指示己○○（未據起訴）夥同9 至10名不
      明人士，於96年3 月20日2 時許，在新竹市○○路○段好
      樂迪KTV 前，強押庚○○司機丑○○至新竹寶山山區，逼
      迫林明旋出面解決，並毆打丑○○，造成丑○○受有肱骨
      下端其他骨折、手磨損或擦傷、腋部、大腿、手等處挫傷
      之傷害。嗣另將丑○○棄置該處，以示警告。因認被告丙○○涉有刑法第277 條第1 項、第302 條第1 項罪嫌。
（二）起訴書有關違反組織犯罪防制條例部分：
      被告丙○○係竹聯幫竹苗地區地區堂口幹部；其為鞏固竹
      聯幫在竹苗地區勢力，吸收現役軍人、一般社會人士、在
      學或輟學學生之被告申○○、辛○○、未○○及鍾宇夏、
      徐丞君、張偉倫、陳佳瑋、林柏佑、陳維洲、張立杰、曾
      正傑、己○○、陳忠偉（以上10人另由警續查中），及多
      名不明人士，成立以犯罪為宗旨之「竹聯幫南堂南華會游
      擊隊」犯罪組織。由被告丙○○為首，被告申○○為第一
      大將，負責承吳峰賢之命，指揮、調度被告辛○○、未○○及曾正傑、己○○、陳忠偉等人，再由其等糾集幫眾張
      立杰、鍾宇夏、徐丞君、張偉倫、張浚瑋、少年陳○宏、
      陳○霖（以上2 人分別係79年12月15日、80年3 月7 日生
      ，此部分亦另由警續查中），及多名真實姓名不詳成員，
      依指揮行事，而以此具有內部管理結構犯罪組織，常習性
      於民國95年10月28日至96年6 月間，在苗栗縣頭份鎮、竹
      南鎮、新竹市等地區，從事如起訴書附表所示之暴力、脅
      迫討債、鬥毆等不法犯罪活動。嗣警據報實施監控，進而
      執行搜索破獲。因認被告丙○○涉有違反組織犯罪防制條
      例第3 條第1 項前段之罪嫌；被告申○○、未○○、辛○○涉有違反組織犯罪防制條例第3 條第1 項後段之罪嫌。
貳、檢察官所為的舉證：
一、公訴事實（一）即起訴書之附表編號五部分：
(一)被告丙○○之供述：證明己○○因與庚○○間糾紛，求助丙○○，丙○○出面介入協調之事實。
(二)證人己○○警詢、偵查中之證述：證明己○○於附表編號5 所
  示時、地，毆打「阿華」，並於之前聯繫丙○○尋求幫助之事
  實。
(三)告訴人丑○○警詢、偵查中之指訴：證明丑○○遭己○○與多
  名不明人士強押，並打傷之事實。
(四)證人A1警詢、偵查中之證述：證明己○○以電話恐嚇庚○○出
  面解決，否則將打斷丑○○手腳等語之事實。
(五)馬偕紀念醫院新竹分院96年3 月20日乙種診斷證明書：證明丑
  ○○遭人打傷之事實。
(六)丙○○與己○○96年3 月20日通訊監察譯文：證明丙○○指使
  己○○強押丑○○，逼使庚○○出面談判之事實。
二、公訴事實（二）即起訴書有關違反組織犯罪防制條例部分：
(一)被告丙○○警詢中供述：證明申○○、未○○、辛○○等人稱
  呼丙○○「老闆」、丙○○稱呼其等為「小弟」，及指揮辛○○討債之事實。
(二)被告申○○警詢中供述：證明申○○稱呼丙○○為「賢哥」之
  事實。
(三)被告未○○警詢中供述：證明未○○稱呼丙○○「老闆」、稱
  呼申○○「哥」，及丙○○、申○○指揮未○○討債、押人談
  判及砸店，丙○○自稱屬竹聯幫南華會之事實。
(四)被告辛○○警詢中供述：證明辛○○稱呼丙○○「賢哥」、稱
  呼申○○「志偉哥」，及申○○指揮辛○○打架、討債、砸店
  之事實。
(五)少年陳○霖警詢、偵訊中之證述：證明陳○霖參與竹聯幫南雲
  會，申○○、陳維洲、鍾宇夏、陳佳瑋、陳○宏等人均為南雲
  會成員之事實。
(六)證人鍾宇夏警詢、偵訊中證述：證明辛○○曾告知丙○○、辛○○、未○○、申○○等人為竹聯幫南雲會成員，會長丙○○
  ，申○○、辛○○、未○○為幫眾，及辛○○指揮鍾宇夏配合
  竹聯幫南雲會活動之事實。
(七)證人陳忠偉警詢、偵訊中證述：證明丙○○是申○○之老大、
  老闆之事實。
(八)證人謝明宏偵訊中供述：證明丙○○為竹聯幫成員之事實。
(九)證人李家瑞警詢、偵訊中之證述：證明丙○○、申○○、辛○○為竹聯幫新竹南雲會成員，丙○○為會長，下設副隊長申○○、小隊長辛○○，隊員陳○宏之事實。
(十)證人黃敏易警詢、偵訊中證述：證明丙○○為竹聯幫成員之事
  實。
(十一)證人張浚偉警詢、偵訊中之證述：證明曾正傑告知張浚偉丙○○為竹聯幫南華會會長之事實。
(十二)證人劉國樟警詢中證述：證明申○○等人均稱呼丙○○「大哥
  」，及丙○○係竹聯幫南雲會成員之事實。
(十三)證人卯○○警詢中證述：證明丙○○、申○○自稱為「南雲會
  」之事實。
(十四)證人子○○警詢、偵訊中證述：證明子○○曾聽聞辛○○表示
  「阿賢」是老大、申○○是老二、辛○○是老三、其他人則為
  小弟之事實。
(十五)證人A1警詢中證述：證明丙○○等人是「竹聯幫」某堂的不良
  份子，而丙○○是老大之事實。
(十六)證人林柏佑警詢、偵訊中證述：證明林柏佑參與以丙○○為主
  、申○○為輔之竹聯幫南雲會，及林柏佑稱呼丙○○「賢哥」
  、申○○「志偉哥」之事實。
(十七)證人壬○○警詢之證述：證明丙○○、申○○為竹聯幫份子之
  事實。
(十八)證人甲○警詢中證述：證明丙○○為竹聯幫份子，丙○○是老
  大之事實。
(十九)證人乙○○、癸○○、酉○○警詢證述：證明申○○、林伯佑
  、少年陳○宏、陳○霖為竹聯幫份子之事實。
(二十)扣案未○○93年12月6 日日記：證明申○○、未○○等人有意
  起新會，會長由申○○擔任之事實。
丙○○、申○○、未○○、辛○○通訊監察譯文：證明丙○○
  、申○○、未○○、辛○○等人均以「大哥」、「小弟」互相
  稱呼，幫眾亦以「囝仔」稱呼，顯有上下、主從之管理結構；
  另丙○○指示幫眾對外從事非法活動，均要求幫眾報以竹聯幫
  「南堂」名號等事實。
扣案球棒、鐵棍、藍波刀等物：證明丙○○、申○○、未○○
  、辛○○常習性從事暴力犯罪之事實。
參、本院之判斷：
一、法律依據：
（一）刑事訴訟法第154 條第1 、2 項分別規定：被告未經審判
      證明有罪確定前，推定其為無罪；犯罪事實應依證據認定
      之，無證據不得認定犯罪事實。
（二）刑事訴訟法第301 條第1 項規定：不能證明被告犯罪，應
      諭知無罪之判決。
（三）最高法院76年台上字第4986號判例指出：認定犯罪事實所
      憑之證據，雖不以直接證據為限，間接證據亦包括在內；
      然而無論直接或間接證據，其為訴訟上之證明，須於通常
      一般之人均不致有所懷疑，而得確信其為真實之程度者，
      始得據為有罪之認定，倘其證明尚未達到此一程度，而有
      合理之懷疑存在，無從為有罪之確信時，自得為無罪之判
      決。
（四）最高法院92年台上字第128 號判例則認為：刑事訴訟法第
      161 條已於民國91年2 月8 日修正公布，其第1 項規定：
      檢察官就被告犯罪事實，應負舉證責任，並指出證明之方
      法。因此，檢察官對於起訴之犯罪事實，應負提出證據及
      說服之實質舉證責任。倘其所提出之證據，不足為被告有
      罪之積極證明，或其指出證明之方法，無從說服法院以形
      成被告有罪之心證，基於無罪推定之原則，自應為被告無
      罪判決之諭知。
二、關於證據能力爭執之決定：
（一）公訴事實（一）部分：
    1.辯護人僅對於證人己○○、丑○○、A1於警詢之供述有所
      爭執，認屬被告以外之人於審判外之陳述，屬傳聞證據，
      無證據能力。經查：
    (1)按被告以外之人（含共同被告）於司法警察官或司法警察
      調查中所為之陳述，除符合刑事訴訟法第159 條之2 或同
      法第159 條之3 之例外規定外，應屬傳聞證據，而不得作
      為證據，此觀刑事訴訟法第159 條第1 項、第159 條之2
      及第159 條之3 之規定自明。
    (2)從而，證人己○○、丑○○、A1於警詢之證述，既均為被
      告以外之人於審判外之陳述，且查無刑事訴訟法第159 條
      之2 或同法第159 條之3 所規定之例外情形，是此部分之
      證述，應無證據能力。
    2.至證人己○○、丑○○、A1於偵訊之證述、通訊監察譯文
      、診斷證明書，被告及其辯護人雖未爭執其證據能力，然
      依法應得作為證據（詳下述）。
（二）公訴事實（二）部分：
    1.辯護人對於共同被告丙○○、申○○、未○○、辛○○；
      證人陳○霖、鍾宇夏、陳忠偉、李家瑞、黃敏易、張浚偉
      、劉國璋、卯○○、子○○、A1、林柏佑、壬○○、甲○
      、乙○○、癸○○、酉○○於警詢之供述有所爭執，認屬
      被告以外之人於審判外之陳述，屬傳聞證據，無證據能力
      。經查：
      按組織犯罪防制條例第12條第1 項中段規定：「訊問證人
      之筆錄，以在檢察官或法官面前作成，並經踐行刑事訴訟
      法所定訊問證人之程序者為限，始得採為證據」，此為刑
      事訴訟證據能力之特別規定，且較92年2 月6 日修正公布
      ，同年月1 日施行之刑事訴訟法證據章有關傳聞法則之規
      定更為嚴謹，自應優先適用。依上開規定，共同被告丙○○、申○○、未○○、辛○○；證人陳○霖、鍾宇夏、陳
      忠偉、李家瑞、黃敏易、張浚偉、劉國璋、卯○○、子○○、A1、林柏佑、壬○○、甲○、乙○○、癸○○、酉○○於警詢時之陳述，於違反組織犯罪防制條例案件，即絕
      對不具證據能力，無修正後刑事訴訟法第159 條之2 及第
      159 條之3 規定之適用，不得採為判決基礎（最高法院94
      年度台上字第2221號、95年度台上字第3480號判決參照）
      。
    2.按被告以外之人於偵查中向檢察官所為陳述，除顯有不可
      信之情況者外，得為證據，同法第159 條之1 第2 項定有
      明文。偵查中對被告以外之人（包括證人、鑑定人、告訴
      人、被害人及共同被告等）所為之偵查筆錄，或被告以外
      之人向檢察官所提之書面陳述，性質上均屬傳聞證據。惟
      現階段刑事訴訟法規定檢察官代表國家偵查犯罪、實施公
      訴，依法其有訊問被告、證人及鑑定人之權，證人、鑑定
      人且須具結，而實務運作時，檢察官偵查中向被告以外之
      人所取得之陳述，原則上均能遵守法律規定，不致違法取
      供，其可信度極高，職是，被告以外之人前於偵查中已具
      結而為證述，除反對該項供述得具有證據能力之一方，已
      釋明「顯有不可信之情況」之理由外，不宜以該證人未能
      於審判中接受他造之反對詰問為由，即遽指該證人於偵查
      中之陳述不具證據能力。且所謂不可信之情況，法院應審
      酌被告以外之人於陳述時之外在環境及情況，例如：陳述
      時之心理狀況、有無受到外力干擾等，以為判斷之依據。
      從而，證人陳○霖、鍾宇夏、陳忠偉、謝明宏、李家瑞、
      黃敏易、張浚偉、子○○、林柏佑等人於檢察官訊問時，
      係以證人之身分陳述，經告以具結義務及偽證處罰後，於
      命證人朗讀結文後具結，其係於負擔偽證罪之處罰心理下
      證述，並以具結擔保其供述之真實性，又無受其他不當外
      力干擾之情形，其未曾提及檢察官在偵查時有不法取供之
      情形，依上揭說明，其於偵查中之證言，自具有證據能力
      ，依刑事訴訟法第159 條之1 第2 項之規定，得為證據。
    3.共同被告未○○之日記：
      係被告以外之人（含共同被告）於審判外之書面陳述為傳
      聞證據。惟被告4 人及其辯護人、檢察官就上開證據之證
      據能力於本院準備及審理程序時並不爭執，且迄於言詞辯
      論終結前復未聲明異議，而本院審酌上開日記作成時之情
      況，並無違法取證之瑕疵，亦認以之作為證據為適當，依
      上開規定，該日記有證據能力。
    4.通訊監察譯文部分：
      刑事訴訟法第165 條之1 第2 項：「錄音可為證據者，審
      判長應以適當之設備，顯示聲音，使當事人、代理人、辯
      護人或輔佐人辨認或告以要旨」，乃就新型態證據之開示
      、調查方法而為之規定；所謂「以適當之設備，顯示」，
      通常以勘驗為之，重在辨別錄音聲音之同一性，兼及錄音
      內容之真實性。偵查犯罪機關依法定程序監聽之錄音，應
      認該監聽所得之錄音帶，始屬調查犯罪所得之證據，但依
      據監聽錄音結果予以翻譯而製作之通訊監察譯文，乃該監
      聽錄音內容之顯示，此為學理上所稱之派生證據，屬於文
      書證據之一種。此於被告或訴訟關係人對其譯文之真實性
      發生爭執或有所懷疑時，法院固應依刑事訴訟法第165 條
      之1 第2 項規定勘驗該監聽之錄音帶踐行調查證據之程序
      ，以確認該錄音聲音是否為本人及其內容與通訊監察譯文
      之記載是否相符；然如被告或訴訟關係人對其監聽錄音之
      譯文真實性並不爭執，顯無辨認其錄音聲音之調查必要性
      。是法院於審判期日就此如已踐行提示通訊監察譯文供當
      事人辨認或告以要旨，使其表示意見等程序並為辯論者，
      其所為之調查證據程序即無不合（最高法院96年度台上字
      第1869號判決可資參照）。本案全體被告暨其等之選任辯
      護人均未聲請勘驗播聽任何段落之監聽錄音帶，且於審判
      長於審判期日調查證據，於提示通訊監察譯文供當事人辨
      認及告以要旨等程序，被告及其等之選任辯護人均表示無
      意見，並於審判長訊問「尚有證據請求調查？」亦均答稱
      ：「無。」等語，有歷次之準備程序及審判筆錄可稽。是
      本案全體被告對於卷附之通訊監察譯文內容之真正既不爭
      執，司法警察所為之監聽錄音搜證程序亦查無不法，並經
      合議庭於審理期日踐行書證之法定調查證據程序，自具有
      證據能力。
三、無罪、不另為無罪之諭知的理由：
（一）公訴事實（一）部分無罪的理由：
      訊據被告丙○○堅決否認有何妨害自由等犯行，辯稱伊是
      居中幫己○○協調，怎麼會變成伊教唆，伊沒有指使己○○強押庚○○等語。辯護意旨稱己○○雖曾找被告丙○○
      支援，丙○○回覆稱其「隨傳隨到」，但其後己○○並未
      傳呼丙○○，故本案被告丙○○並未參與該部分犯行等語
      。經查：
    1.檢視檢察官起訴被告丙○○此部分犯行之證據，其中證據
      編號(一)為被告本人之供述，僅能證明其曾出面協調己○○
      及庚○○之糾紛，證據編號(三)為證人丑○○偵訊中之證述
      ，僅能證明其遭己○○與多名不明人士強押並打傷之事實
      ，證據編號(四)為證人A1偵訊中之證述，僅能證明己○○以
      電話恐嚇庚○○，否則將打斷丑○○手腳等語之事實，證
      據編號(五)為診斷證明書，僅能證明丑○○有受傷之事實。
      從而，僅有證據編號(二)證人己○○偵訊中之證述及(六)通訊
      監察譯文指涉被告有此部分之犯行。然證人己○○於偵訊
      時亦僅證稱：「（問：今年3 月20日是否有與人發生糾紛
      ？）有。地點在新竹中華路的好樂迪KTV ，因為阿航要跟
      我收保護費，我與他們發生口角，我就與阿航的小弟阿華
      互毆。」、「（問：此事你有告訴丙○○？）是。我請吳
      找朋友處理本件。但吳後來沒處理。」等語（見96年度他
      字第27號卷三第166 頁）。復於審理時證稱：「（問：請
      提示96他27號卷三，第40頁到42頁電話監聽譯文，是你跟
      丙○○對話？）對。」、「（問：在裡面有一通丙○○講
      到，用台語講，用三字經，白目先撞.. 《 台語》，40頁
      背面第15行，丙○○是否這樣講？）沒有。他並沒有叫我
      動手或怎樣。」、「（問：他講先撞《台語》的意思，是
      否先打人？）太久了，是我的事情，是我的意思，跟丙○○完全沒有關係。」、「（問：為何要跟丙○○報告說有
      抓到人？）我不是向他報告，因為對方半夜跑來我家，亂
      我家人，我家人會害怕，是我一氣之下跟丙○○講這種話
      。」、「（問：丙○○為何要問你有抓到嗎？）因為我跟
      他講說我要找對方的人出來講，他可能是關心我，才問我
      有無抓到人。」、「（問：當初為何想請丙○○幫忙？）
      因為我想說看他有無認識庚○○週遭朋友，若有認識，請
      他出來不要恐嚇我。」、「（問：丙○○怎麼說？）如果
      我有什麼事情要他幫忙的話，再打電話給他。」、「（問
      ：你後來有無打電話給丙○○？）沒有。」、「（問：為
      何沒打電話請他幫忙？）因為對方帶人到我住的地方及家
      人住的地方敲門撞門，我很生氣，我就沒有打電話請他幫
      忙。」、「（問：對方人那麼多，你應該找人幫忙，你打
      電話找他，他說有事情發生再打電話找他，既然事情發生
      ，你為何沒有找？）我沒有。我是直接找庚○○的司機去
      談，我叫他老闆不要跟我保護費，我當時沒有想到要請丙○○幫忙，我跟朋友吃宵夜，剛好碰到他的司機，談不攏
      才跟他的司機互毆。」、「（問：既然你後來沒有找丙○○幫忙，為何後來強押對方、毆打過程中你都跟丙○○用
      行動電話保持聯絡？）我是有以行動電話聯絡，我是告訴
      他們我們沒有什麼事情，我先走。」、「（問：為何打電
      話告訴他？）我說沒有事情，請他不用擔心我。」等語（
      見本院卷一第233 頁以下）。綜上交互詰問所得之結果，
      證人己○○既否認受被告丙○○指使，是依其證詞，尚難
      認定被告丙○○有何剝奪行動自由、傷害之犯行。
    2.另就證據編號(六)通訊監察譯文部分：證人己○○雖供稱於
      95年3 月20日以0000000000號行動電話與被告聯絡，且證
      稱96年度他字第27號卷三第40到42頁監聽譯文均是其與被
      告之對話，然觀之上述通訊監察譯文，公訴人雖指出被告
      曾回答「我不知道，先撞吧」、「幹你娘，白目先撞」、
      「隨傳隨到」等語認定被告丙○○指使己○○為上述犯行
      ，然經證人己○○於本院行交互詰問時，已明確證述上述
      犯行係其本人所為，與被告丙○○無關，被告丙○○更無
      指使其為上述犯行等語，則被告雖曾回答己○○上開言語
      ，然並無證據證明被告丙○○所言之意思為何，又縱覽通
      訊監察譯文之前後文並無被告丙○○指使己○○為上述犯
      行之明確內容，是依該譯文亦無從認定被告丙○○有何剝
      奪行動自由、傷害之犯行。
    3.綜上所述，本件依公訴人所提證據尚不足以證明被告丙○○有何剝奪行動自由、傷害犯行，此外，復查無其他積極
      證據足認被告丙○○有何公訴人所指之犯行。此部分不能
      證明被告丙○○犯罪，依法應諭知無罪之判決，以昭審慎
      。
（二）公訴事實（二）部分不另為無罪之諭知的理由：
      訊據被告丙○○堅決否認有何主持、操縱、指揮犯罪組織
      犯行；被告未○○、辛○○、申○○均堅詞否認參與犯罪
      組織，均辯稱：伊等並未參與任何犯罪組織等語。辯護意
      旨稱證人所述不一，且並無查扣到參與組織犯罪之名冊、
      服裝等語。公訴人認被告丙○○等人涉犯上揭罪嫌，無非
      係以被告丙○○等人之供述、證人李家瑞等人之證述及通
      訊監察譯文、扣案球棒、鐵棍、藍波刀等為主要之論據。
      經查：
    1.按組織犯罪防制條例第2 條所規定之犯罪組織，係指3 人
      以上，有內部管理結構，以犯罪為宗旨或其成員從事犯罪
      活動，具有集團性、常習性及脅迫性或暴力性之組織。又
      本條所謂「內部管理結構」，則係指組織內部有主持人或
      首領與幫眾層級之分，有階級領導，下屬須服從主持人或
      首領之命令行事，違抗者依內部規範懲處之意。且一般有
      堂口名稱之犯罪組織均有如名冊、幫規、旗幟、服裝等足
      以辨識之物件，然而，本案並無查扣到如上相關證物。其
      次，犯罪組織需具有犯罪之常習性，即該組織係長期、多
      次以犯罪為該組織之活動目的，此與一般集團犯罪僅一次
      或數次觸犯刑罰法令之情況亦有區別。故雖屬多人犯罪，
      如無證據證明係屬同一組織，且該組織長期以犯罪為目的
      ，則應以所為之犯罪行為處罰，而無組織犯罪條例之適用
      。本件被告4 人雖分別犯有上開剝奪行動自由、恐嚇取財
      等罪，然均為各自獨立之犯罪行為，且各有不同之犯罪誘
      因、動機、及目的，尚無法證明其等有長期以此暴力方式
      為犯罪目的而參與犯罪結合之情形。又檢察官舉證通訊監
      察譯文中被告丙○○、申○○、未○○、辛○○等人均以
      「大哥」、「小弟」互相稱呼，幫眾亦以「囝仔」稱呼即
      認定有上下、主從之管理結構。然此稱呼亦有可能是因年
      紀不同使然，從而自不得以被告4 人之上開犯罪行為及其
      等以「大哥」、「小弟」互相稱呼，率爾認定其等有組織
      犯罪犯行。
    2.又查證人陳○霖於偵訊中證稱：「（問：有無聽過『竹聯
      幫南雲會』有。」、「（問：你在警詢中提到，南雲會的
      會長是『志偉』對不對？）不知道名字怎麼寫，只知道叫
      志偉。姓趙。」、「（問：南雲會都在做什麼事？）不知
      道。」等語；證人鍾宇夏於偵訊中證稱：「（問：丙○○
      是否有組織幫派？）據我所知。他有組織竹聯幫南雲會，
      會長是阿賢《即丙○○》。底下成員有申○○、辛○○、
      空安（音）。」、「（問：你如何知道丙○○有組織竹聯
      幫南雲會？）我聽辛○○講的，他何時何地告訴我忘記了
      。」等語；證人陳忠偉於偵訊中證稱：「（問：你有無參
      加丙○○之南華會或南雲會？）沒有。」、「（問：你說
      丙○○是何人的老大？）丙○○是申○○的老大。申○○
      是春天酒店的圍事，丙○○是圍事的頭頭，申○○之前有
      跟我說過。」等語；證人謝明宏於偵訊中證稱：「（問：
      丙○○是否參加竹聯幫？）我知道他是竹聯幫的，但不知
      他什麼時候參加。我是聽朋友說他是竹聯幫的...... 。
      」、「（問：除了丙○○外，另2 人是否竹聯幫份子？）
      不是。」等語；證人李家瑞於偵訊中證稱：「（問：是否
      知道竹聯幫南雲會？）我有聽過。之前是南華會，後來分
      裂出一個南雲會。」、「（問：丙○○、申○○、辛○○
      、小胖是否該幫會的成員？）應該是。丙○○是會長，申
      ○○、辛○○是丙○○底下的小隊的小隊長或副隊長，小
      胖是更底下的小弟。」、「（問：這些是何人跟你講的？
      ）我去年假釋出來時，我聽阿平講說阿賢自己出去創會，
      而且我與阿賢認識好幾年了。」等語；證人黃敏易於偵訊
      中證稱：「（問：是否知道竹聯幫南堂南華會？）沒有。
      我只聽過竹聯幫。」、「（問：丙○○、阿堂、老杯是否
      該幫會的成員？）我知道丙○○是該成員。但是我不知道
      他在該幫派地位。」等語；證人張浚瑋於偵訊中證稱：「
      （問：是否知道竹聯幫南堂南華會？）有聽過朋友曾正傑
      講過。」、「（問：丙○○、曾正傑是否該幫會的成員？
      ）曾正傑曾跟我講過他是幫會的小弟，並跟我講過會長是
      丙○○。」等語（以上見96年度他字第27號卷三第135 頁
      以下）。
    3.再依證人子○○於偵訊中證稱：「（問：96年5 月17日是
      否有被申○○來電催討債務？）...... ， 辛○○說阿賢
      是老大，申○○是老二，辛○○是老三。」等語；證人林
      柏佑於偵訊中證稱：「（問：丙○○、申○○等人有無組
      織幫派？）據我所知有組織竹聯幫南堂南雲會，我有聽我
      住竹南的朋友阿賢說的，我自己本身不知道，是聽阿賢跟
      我說之後我才知道。」、「（問：是否認識丙○○、申○○？）是透過阿賢介紹認識的，阿賢跟我介紹說他們是誰
      ，沒有人跟我講他們的輩分，但我自己感覺丙○○是老大
      ，申○○是老二...... 。 」、「（問：丙○○等人是否
      有組幫派？）我不確定，但知道他們年紀比較大，阿賢是
      跟我說他們是南雲會的。」等語（見偵查卷三第51頁、第
      147 至第148 頁）。則從以上證人證言觀之，證人謝明宏
      、李家瑞、張浚偉、林柏佑等人之證述內容雖有關被告等
      人組織及參與幫派，然均是轉述他人所言，並非親身聽聞
      或經歷，真實性如何即有可疑。況且，證人陳○霖、鍾宇
      夏、李家瑞、林柏佑證稱該幫派名稱為「竹聯幫南雲會」
      ，證人謝明宏、黃敏易證稱該幫派名稱為「竹聯幫」，與
      檢察官指稱幫派名稱為「竹聯幫南堂南華會游擊隊」並不
      相同，是證人所稱之幫派是否即為檢察官起訴之幫派，亦
      有疑問。更甚者，上開證人亦未明確證述其所指稱之幫派
      有何具體之犯罪行為，而足認為犯罪組織。故從以上證人
      之證述，尚難認定被告等有違反組織犯罪防制條例之犯行
      。
    4.至通訊監察譯文部分，亦僅能證明被告等人有從事本件附
      表所示之犯罪行為，雖譯文當中被告等人有稱呼「老大」
      、「大哥」等用語，然該等用語亦多在日常生活中為一般
      人所使用，其意涵甚多，不一而足，尚難僅憑此用語即認
      定被告等人組成之團體為組織犯罪防制條例所稱之3 人以
      上，有內部管理結構，以犯罪為宗旨或其成員從事犯罪活
      動，具有集團性、常習性及脅迫性或暴力性之組織。又檢
      察官所提之被告未○○日記，雖有「要起新會了，會長給
      志偉當之無愧」等語，僅能證明有人有意要起新會，組成
      新團體，然該會之性質、名稱等均無所知悉，更無從認定
      為犯罪組織，難認與本案有何關聯。而扣案之球棒、鐵棍
      、藍波刀等為被告未○○所有，供被告等犯附表編號二之
      毀損罪所用，已如前述，亦無從證明係被告等人持之供常
      習性從事暴力犯罪所用。
    5.綜上所述，公訴人所舉前開證據，均不足認被告等涉有何
      違反組織犯罪防制條例之行為，且被告丙○○、申○○、
      未○○、辛○○所為如附表所示之犯行應屬個別犯行，與
      有無參與組織犯罪無涉，復查無其他積極證據足認其等確
      有違反組織犯罪防制條例之行為，應認不能證明其等此部
      分犯罪，惟公訴意旨認此部分與前開論罪科刑之刑法各罪
      間為想像競合關係，屬裁判上一罪，爰不另為無罪之諭知
      。
肆、適用法律依據：
（一）刑事訴訟法第299 條第1 項前段、第301 條第1 項。
（二）刑法第11條、第28條、第302 條第1 項、第346 條第3 項
      、第1 項、第354 條、第304 條第1 項、第266 條第1 項
      前段、第268 條、第305 條、第25條、第41條、第55條、
      第51條第5 款、第38條第1 項第2 款、第3 項。
（三）刑法施行法第1 條之1 。
（四）軍事審判法第5 條第2 、3 項。
（五）陸海空軍刑法第76條第1 項第10款。
（六）中華民國九十六年罪犯減刑條例第2 條第1 項第3 款、第
      7 條、第9 條、第11條。
本案經檢察官蕭慶賢到庭執行職務。
中    華    民    國    97    年    2     月    13    日
                  刑事第二庭  審判長法  官   吳炳桂
                                    法  官   楊清益
                                    法  官   魏宏安
以上正本證明與原本無異。
如不服本判決，應於判決送達後10日內向本院提出上訴狀（應抄
附繕本），其未敘述上訴理由者，應於上訴期間屆滿後20日內補
提理由書狀於本院，上訴於臺灣高等法院臺中分院。告訴人或被
害人如對於本判決不服者，應具備理由請求檢察官上訴，其上訴
期間之計算係以檢察官收受判決正本之日期為準。
                                    書記官   廖鳳美
中    華    民    國    97    年    2     月    18    日
附表
┌──┬───┬─────┬───┬─────────┬────┬──────┐
│編號│犯罪時│ 犯罪地點 │行為人│     犯罪手法     │所犯罪名│  宣告刑    │
│    │間（民│          │      │                  │        │            │
│    │國）  │          │      │                  │        │            │
├──┼───┼─────┼───┼─────────┼────┼──────┤
│ 一 │95年10│苗栗縣頭份│丙○○│丙○○、申○○因黃│一、對黃│丙○○、趙志│
│    │月27日│鎮○○路22│申○○│祥皓與黃瑞星有合夥│祥皓部分│偉共同犯剝奪│
│    │22時許│號「天華小│      │糾紛，受人之邀，即│：刑法第│他人行動自由│
│    │至同年│吃店」、新│      │夥同7 、8 名年籍不│302 條第│罪，均處有期│
│    │月28日│竹縣竹北地│      │詳之成年人，共同強│1 項剝奪│徒刑捌月，各│
│    │。    │區。      │      │押卯○○自天華小吃│他人行動│減為有期徒刑│
│    │      │          │      │店前往新竹縣竹北地│自由罪。│肆月。又共同│
│    │      │          │      │區，並毆打卯○○（│二、對黃│犯恐嚇取財未│
│    │      │          │      │傷害部分未據告訴）│惠玲部分│遂罪，均處有│
│    │      │          │      │，逼迫卯○○拿出新│：第346 │期徒刑陸月，│
│    │      │          │      │臺幣（下同）80萬元│條第3 項│各減為有期徒│
│    │      │          │      │，以解決合夥股東間│、第1 項│刑參月。    │
│    │      │          │      │糾紛，並向其妹黃惠│恐嚇取財│            │
│    │      │          │      │玲恫嚇稱「82萬元準│未遂罪。│            │
│    │      │          │      │備好，不然就小心」│        │            │
│    │      │          │      │等語，致辰○○心生│        │            │
│    │      │          │      │畏懼。嗣因卯○○友│        │            │
│    │      │          │      │人出面，未付款即於│        │            │
│    │      │          │      │翌日獲釋。        │        │            │
├──┼───┼─────┼───┼─────────┼────┼──────┤
│ 二 │95年11│苗栗縣竹南│丙○○│丙○○夥同申○○、│第354 條│丙○○、趙志│
│    │月22日│鎮○○路「│申○○│未○○、辛○○及多│毀損罪。│偉、未○○、│
│    │22時許│玉山」檳榔│未○○│名年籍不詳之成年人│        │共同犯毀損他│
│    │。    │攤。      │辛○○│，共同砸毀壬○○經│        │人物品罪，均│
│    │      │          │      │營之玉山檳榔攤。  │        │處有期徒刑肆│
│    │      │          │      │                  │        │月，各減為有│
│    │      │          │      │                  │        │期徒刑貳月。│
│    │      │          │      │                  │        │扣案之球棒參│
│    │      │          │      │                  │        │支、鐵棍拾壹│
│    │      │          │      │                  │        │支、藍波刀壹│
│    │      │          │      │                  │        │支沒收。    │
│    │      │          │      │                  │        │辛○○共同犯│
│    │      │          │      │                  │        │毀損他人物品│
│    │      │          │      │                  │        │罪，處有期徒│
│    │      │          │      │                  │        │刑肆月，如易│
│    │      │          │      │                  │        │科罰金，以新│
│    │      │          │      │                  │        │臺幣壹仟元折│
│    │      │          │      │                  │        │算壹日，減為│
│    │      │          │      │                  │        │有期徒刑貳月│
│    │      │          │      │                  │        │，如易科罰金│
│    │      │          │      │                  │        │，以新臺幣壹│
│    │      │          │      │                  │        │仟元折算壹日│
│    │      │          │      │                  │        │。扣案之球棒│
│    │      │          │      │                  │        │參支、鐵棍拾│
│    │      │          │      │                  │        │壹支、藍波刀│
│    │      │          │      │                  │        │壹支沒收。  │
├──┼───┼─────┼───┼─────────┼────┼──────┤
│ 三 │96年4 │基隆市中正│丙○○│丙○○因余君毅積欠│第302 條│丙○○共同犯│
│    │月11日│區○○街28│      │債務避不見面，竟夥│第1 項剝│剝奪他人行動│
│    │。    │7 號前、新│      │同葉鳴濠、午○○（│奪他人行│自由罪，處有│
│    │      │竹縣竹北市│      │葉、楊2 人未據起訴│動自由罪│期徒刑捌月，│
│    │      │新泰路「儂│      │），在基隆市中正區│、第304 │減為有期徒刑│
│    │      │來買」檳榔│      │新豐街287 號前，強│條第1 項│肆月。又犯強│
│    │      │攤。      │      │押余君毅女友寅○○│強制罪。│制罪，處有期│
│    │      │          │      │。因寅○○反抗，遭│        │徒刑陸月，減│
│    │      │          │      │路人報警處理，葉鳴│        │為有期徒刑參│
│    │      │          │      │濠當場為警逮獲。而│        │月。        │
│    │      │          │      │丙○○、午○○見狀│        │            │
│    │      │          │      │，隨即帶同寅○○返│        │            │
│    │      │          │      │回「儂來買」檳榔攤│        │            │
│    │      │          │      │，並恐嚇寅○○須出│        │            │
│    │      │          │      │面向警局撤案，以釋│        │            │
│    │      │          │      │放葉鳴濠，否則彭寘│        │            │
│    │      │          │      │純休想離開。嗣彭寘│        │            │
│    │      │          │      │純出面撤案，及余君│        │            │
│    │      │          │      │毅之母亦同意代為償│        │            │
│    │      │          │      │債後，丙○○、楊雅│        │            │
│    │      │          │      │蘭始釋放寅○○。  │        │            │
├──┼───┼─────┼───┼─────────┼────┼──────┤
│ 四 │96年5 │苗栗縣竹南│丙○○│丙○○因友人遭陳品│第346 條│丙○○、趙志│
│    │月17日│鎮○○路17│申○○│樺之子邱昭棋打傷，│第3 項、│偉、未○○共│
│    │至同年│6 號。    │未○○│竟指示申○○、林建│第1 項恐│同犯恐嚇取財│
│    │月26日│          │辛○○│中分別逼迫子○○以│嚇取財未│未遂罪，均處│
│    │。    │          │      │30萬元和解。期間趙│遂罪。  │有期徒刑伍月│
│    │      │          │      │志偉恫嚇子○○稱「│        │。          │
│    │      │          │      │這件事到底要不要解│        │辛○○共同犯│
│    │      │          │      │決，不然開的店要顧│        │恐嚇取財未遂│
│    │      │          │      │好，人家已經受不了│        │罪，處有期徒│
│    │      │          │      │了，會帶1 、2 百人│        │刑伍月，如易│
│    │      │          │      │下來」等語。後吳│        │科罰金，以新│
│    │      │          │      │賢亦恐嚇子○○稱「│        │臺幣壹仟元折│
│    │      │          │      │一定要30萬元，不然│        │算壹日。    │
│    │      │          │      │你的店、你的小孩要│        │            │
│    │      │          │      │顧好，我一定會讓你│        │            │
│    │      │          │      │的店做不下去」等語│        │            │
│    │      │          │      │」，均致子○○心生│        │            │
│    │      │          │      │畏懼。嗣子○○仍未│        │            │
│    │      │          │      │解決，丙○○乃指示│        │            │
│    │      │          │      │未○○等人前往陳品│        │            │
│    │      │          │      │樺經營之小吃店潑灑│        │            │
│    │      │          │      │紅漆（毀損部分未據│        │            │
│    │      │          │      │告訴），並糾集林建│        │            │
│    │      │          │      │中等人欲前往子○○│        │            │
│    │      │          │      │小吃店談判。惟甫出│        │            │
│    │      │          │      │發之際，即為員警當│        │            │
│    │      │          │      │場查獲。          │        │            │
├──┼───┼─────┼───┼─────────┼────┼──────┤
│ 五 │96年2 │新竹縣竹北│丙○○│丙○○自96年2 月間│第268 條│丙○○犯圖利│
│    │月間至│市○○路1 │      │至同年6 月間，在新│意圖營利│聚眾賭博罪，│
│    │同年6 │段75巷38弄│      │竹縣竹北市○○路1 │聚眾賭博│處有期徒刑肆│
│    │月間。│10號。    │      │段75巷38弄10號住處│罪、第30│月。又犯恐嚇│
│    │      │          │      │，代理經營「新鑫寶│5 條恐嚇│危害安全罪，│
│    │      │          │      │」網路職棒簽賭站，│危害安全│處有期徒刑參│
│    │      │          │      │利用職棒球隊輸贏為│罪。    │月。        │
│    │      │          │      │賭博標的，供賭客上│        │            │
│    │      │          │      │網下注。每次下注1 │        │            │
│    │      │          │      │萬元，如賭贏可得依│        │            │
│    │      │          │      │電腦計算之獎金，如│        │            │
│    │      │          │      │賭輸則下注金全歸吳│        │            │
│    │      │          │      │賢所有，而以此方│        │            │
│    │      │          │      │式，聚眾賭博財物。│        │            │
│    │      │          │      │巳○○於96年5 月間│        │            │
│    │      │          │      │加入該職棒簽賭網站│        │            │
│    │      │          │      │後，一週即積欠賭債│        │            │
│    │      │          │      │31萬5900元。而吳│        │            │
│    │      │          │      │賢多次向巳○○催討│        │            │
│    │      │          │      │賭債無效，即於96年│        │            │
│    │      │          │      │6 月6 日以電話向楊│        │            │
│    │      │          │      │金峰恐嚇稱「你要繼│        │            │
│    │      │          │      │續拖沒關係，我一定│        │            │
│    │      │          │      │處理你」、「如果是│        │            │
│    │      │          │      │明天不用講了，走著│        │            │
│    │      │          │      │瞧」等語，致巳○○│        │            │
│    │      │          │      │心生畏懼。        │        │            │
├──┼───┼─────┼───┼─────────┼────┼──────┤
│ 六 │96年6 │苗栗縣頭份│未○○│未○○因丁○○積欠│第304 條│未○○共同犯│
│    │月23日│鎮○○路43│      │聯發租賃公司20萬元│第1 項強│強制罪，處有│
│    │20時許│8 號。    │      │借款未還，竟夥同陳│制罪。  │期徒刑肆月。│
│    │。    │          │      │佳瑋（未據起訴）帶│        │            │
│    │      │          │      │同10餘名年籍不詳之│        │            │
│    │      │          │      │成年人，至丁○○位│        │            │
│    │      │          │      │於苗栗縣頭份鎮水源│        │            │
│    │      │          │      │路438 號住處，由陳│        │            │
│    │      │          │      │佳瑋拿出本票，再由│        │            │
│    │      │          │      │未○○向丁○○恫稱│        │            │
│    │      │          │      │「你現在到底要不要│        │            │
│    │      │          │      │簽本票，不簽的話我│        │            │
│    │      │          │      │就把你帶走，我還會│        │            │
│    │      │          │      │打電話叫人來」等語│        │            │
│    │      │          │      │，致丁○○心生畏懼│        │            │
│    │      │          │      │，而簽下20萬元本票│        │            │
│    │      │          │      │。                │        │            │
└──┴───┴─────┴───┴─────────┴────┴──────┘
附錄本判決論罪科刑法條全文：
中華民國刑法第302條
私行拘禁或以其他非法方法，剝奪人之行動自由者，處5 年以下
有期徒刑、拘役或3 百元以下罰金。
因而致人於死者，處無期徒刑或7 年以上有期徒刑，致重傷者，
處3 年以上10年以下有期徒刑。
第 1 項之未遂犯罰之。
中華民國刑法第346條
意圖為自己或第三人不法之所有，以恐嚇使人將本人或第三人之
物交付者，處6 月以上5 年以下有期徒刑，得併科1 千元以下罰
金。
以前項方法得財產上不法之利益，或使第三人得之者，亦同。
前二項之未遂犯罰之。
中華民國刑法第354條
毀棄、損壞前二條以外之他人之物或致令不堪用，足以生損害於
公眾或他人者，處2 年以下有期徒刑、拘役或5 百元以下罰金。
中華民國刑法第304條
以強暴、脅迫使人行無義務之事或妨害人行使權利者，處3 年以
下有期徒刑、拘役或3 百元以下罰金。
前項之未遂犯罰之。
中華民國刑法第266條
在公共場所或公眾得出入之場所賭博財物者，處1 千元以下罰金
。但以供人暫時娛樂之物為賭者，不在此限。
當場賭博之器具與在賭檯或兌換籌碼處之財物，不問屬於犯人與
否，沒收之。
中華民國刑法第268條
意圖營利，供給賭博場所或聚眾賭博者，處3 年以下有期徒刑，
得併科3 千元以下罰金。
中華民國刑法第305條
以加害生命、身體、自由、名譽、財產之事，恐嚇他人致生危害
於安全者，處2 年以下有期徒刑、拘役或3 百元以下罰金。


司法院資訊處製作；財團法人民間司法改革基金會備份。
